【裁判字號】    99,交聲,1661
【裁判日期】    991101
【裁判案由】    違反道路交通管理處罰條例聲明異議
【裁判全文】
臺灣臺北地方法院交通事件裁定        99年度交聲字第1661號
原處分機關  臺北市交通事件裁決所
異議人即
受處分人    甲○○
上列受處分人因違反道路交通管理處罰條例案件，對於臺北市交
通事件裁決所99年9月24日所為之處分（原處分案號：北市裁催
字第裁22-ZIA041832號），聲明異議，本院裁定如下：
    主  文
異議駁回。
    理  由
一、按「汽車駕駛人，駕駛汽車有下列情形之一者，處新臺幣60
    00元以上24000元以下罰鍰，並當場禁止其駕駛：…二、行
    車速度，超過規定之最高時速60公里以上。…汽車駕駛人有
    第1項第1款、第2款或前項行為者，並吊扣該汽車牌照3個月
    」，道路交通管理處罰條例第43條第1項第2款、第4項分別
    定有明文。
二、查李宗瑞於民國99年1月31日14時34分許駕駛異議人所有878
    8- QB號自用小客車載國道三號北上2.1公里處，被內政部警
    政署國道警察局第九警察隊逕行舉發違反道路交通管理處罰
    條例第43條第1項第2款之違規一節，有舉發照片1張在卷可
    查，而異議人對此事實並未爭執，故上開事實可堪認定。
三、異議人聲明異議主張：異議人非違規之汽車駕駛人，而道路
    交通管理處罰條例第43條第4項係處罰汽車駕駛人，立法者
    顯無意規定在此情形下，將該處罰轉嫁予汽車所有人。且該
    交通管理處罰條例第43條第4項之立法目的是在預防具有高
    度危險駕駛之行為人再犯，致危及其他用路人之生命、身體
    、財產之加重處罰。準此，汽車駕駛人與汽車所有人非同一
    人，如對汽車所有人裁處吊扣該汽車牌照3個月之處罰，並
    不能達預防具高度危險駕駛之行為人再犯等語。
四、又按「汽車駕駛人有第1項第1款、第2款（即行車速度超過
    規定之最高時速60公里以上）或前項行為者，並吊扣該汽車
    牌照3個月；經受吊扣牌照之汽車再次提供為違反第1項第款
    或前項行為者，沒入該汽車」，道路交通管理處罰條例第43
    第1項第2款、第4項定有明文。依該條項文義以觀，其吊扣
    汽車牌照之對象係「違規之汽車牌照」，並無違規汽車駕駛
    人應與汽車所有人為同一人始能吊扣汽車牌照之限制。考其
    立法目的係慮及汽車所有人擁有支配管領汽車之權限，對於
    汽車之使用方式、用途、供何人使用等，得加以篩選控制，
    非無擔保其汽車之使用者具備法定資格及駕駛行為合於交通
    管理規範之義務，否則無異縱容汽車所有人放任其所有之汽
    車供人恣意使用，徒增道路交通之風險，殊非事理之平。再
    觀該條文立法過程，原草案為「汽車所有人，明知汽車駕駛
    人有第1項第1款、第2款及第3項之行為，而不予禁止駕駛者
    ，並吊扣該汽車牌照3個月；經受吊扣牌照之汽車再次提供
    為違反第1項第1款或第3項行為者，沒入該汽車；前項規定
    ，推定汽車所有人為明知」；惟因主管機關交通部認要如何
    推定汽車所有人為「明知」，在執行實務上有困難，而建議
    修改為現行條文，此有立法院第五屆第六會期交通委員會第
    六次全體委員會記錄可參。益證道路交通管理處罰條例第43
    第1項第2款、第4項關於吊扣汽車牌照之處分，應係針對汽
    車所有人所設之特別規定，自不得僅以汽車所有人已依道路
    交通管理處罰條例第85條第1項規定，指出汽車之實際使用
    人即遽認無道路交通管理處罰條例第43第1項第2款、第4項
    規定適用之餘地（臺灣高等法院花蓮分院98年交抗字第38號
    裁定可資參照）。經查，李宗瑞於民國99年1月31日14時34
    分許駕駛異議人所有8788- QB號自用小客車載國道三號北上
    2.1公里處，被內政部警政署國道警察局第九警察隊逕行舉
    發違反道路交通管理處罰條例第43條第1項第2款之違規一節
    ，有舉發照片1張在卷可查，而異議人對此事實並未爭執，
    又揆諸前揭說明，道路交通管理處罰條例第43條第1項第2款
    、第4項吊扣汽車牌照規定，並無違規汽車駕駛人應與汽車
    所有人為同一人始能吊扣汽車牌照之限制，是受處分人難謂
    不符吊扣汽車牌照之要件。原處分以道路交通管理處罰條例
    第43條第4項之規定係在處罰車主，而依前述道路交通管理
    處罰條例第43條第4項1之規定，原處分機關裁處吊扣汽車牌
    照3個月並無違誤。綜上所述，本件異議人違規事實明確，
    其所執以異議之理由尚難認有理由，應駁回其異議。
五、據上論斷，應依道路交通案件處理辦法第19條，裁定如主文
    。
中    華    民    國    99    年    11    月    1     日
            臺灣臺北地方法院交通法庭法  官  宣玉華
以上正本證明與原本無異
如不服本裁定應於送達後5日內向本院提出抗告狀
                                    書記官  宋德華
中    華    民    國    99    年    11    月    1     日

司法院資訊處製作；財團法人民間司法改革基金會備份。
